臺灣臺中地方法院刑事判決                             九十年度自字第九三三號
    自  訴  人  元同五金股份
                有限公司      設台中縣大里市○里○○區○○路二九號
    代  表  人  乙○○○
    代  理  人  甲○○
    被      告  丙○○
右列被告因詐欺案件，經自訴人提起自訴，本院判決如左：
    主  文
丙○○無罪。
    理  由
一、自訴意旨略以：被告丙○○於民國八十九年十二月二十六日到九十年六月十六日
    ，向自訴人購買鋁合金及鋁管等貨物，貨款共計新台幣（下同）九萬五千七百元
    ，自訴人已如數交付貨物，並於九十年七月三十日催促被告給付九十年六月貨款
    ，詎被告竟以該批貨物有問題而拒絕付款，且一再拖延亦未告知原因，其所交付
    被告之貨物規格均與之前者類似，被告應明知貨物並無問題卻拒不付清款項，顯
    於購買時即有為自己不法所有之意圖，因認被告涉有刑法第三百三十九條之詐欺
    取財罪嫌云云。
二、按犯罪事實應依證據認定之，無證據不得推定其犯罪事實，刑事訴訟法第一百五
    十四條定有明文。又不能證明被告犯罪者，應諭知無罪之判決，刑事訴訟法第三
    百零一條第一項亦有明文，且刑事訴訟法上所謂認定犯罪事實之證據，係指足以
    認定被告確有犯罪行為之積極證據而言，該項證據自須適合於被告犯罪事實之認
    定，始得採為斷罪資料；如未能發現相當證據，或證據不足以證明，自不能以推
    測或擬制之方法，以為裁判之基礎；又刑法第三百三十九條第一項詐欺罪之成立
    ，以意圖為自己或第三人不法所有，以詐術使人將本人或第三人之物交付為要件
    。所謂以詐術使人交付，必須被詐欺人因其詐術而陷於錯誤，若其所用方法，不
    能認為詐術，亦不致使人陷於錯誤，即不構成該罪，最高法院二十九年上字第三
    一０五號、四十年台上字第八十六號、五十二年台上字第一三ＯＯ號、四十六年
    台上字第二六０號分別著有判例可資參照；再債務不履行之樣態繁多，有因當事
    人間存有抗辯事由而不履行者，有因債務人事後財務惡化致一時不能履行者，甚
    且有債務人惡意之不履行者，然其是否構成刑法第三百三十九條第一項之詐欺取
    財罪，非可一概而論，端視債務人於取得款項之初，是否有為自己或第三人不法
    所有之意圖，及其所使用之方法是否為詐術，並因而使人陷於錯誤，非謂一有不
    履行之情形，即應論以詐欺罪責。
三、訊據被告丙○○固不否認有於前揭時地以柏釧企業有限公司負責人之身分，以該
    公司名義向自訴人訂購上開物品，及事後未依約定給付全部貨款之事實，惟堅決
    否認有何詐欺取財之行為，辯稱：當初係以經營之柏釧企業有限公司名義向自訴
    人訂貨，是因為自訴人交付產品有瑕疵才仍未給付貨款，且該批貨品經加工後才
    發現瑕疵，亦無法退貨與自訴人，之前曾與自訴人口頭洽談減為三萬五千元之貨
    款，以簽發票據方式給付，因自訴人拒絕才未給付等語。而自訴人認被告涉犯上
    開罪嫌，無非以其迄今均未給付貨款，及被告若認為材質不符合需求，亦應退貨
    ，其卻未如此辦理等情為其主要論據，並提出出貨單影本一份為憑。經查，自訴
    人亦不否認向其訂貨之人為柏釧企業有限公司，被告丙○○僅為該公司代表人，
    並非被告為其本人所訂購，則各該貨品之買受人既為柏釧企業有限公司，自自訴
    人處受領該貨物之人亦為該公司，並非被告本人，則能否謂被告有使自訴人交付
    前述貨品與其本人、而非柏釧企業有限公司之行為，已有可疑；況且，被告所稱
    於交貨後曾以貨物有瑕疵為由，與自訴人協議以三萬五千元給付貨款一事，自訴
    人亦不否認，足見被告所經營之柏釧企業有限公司於受領各該貨物後即曾向自訴
    人表明認貨物有瑕疵才拒絕給付部分貨款，且就應付貨款數額仍積極與自訴人協
    商，自訴人且陳稱是因被告所經營該公司僅願以開立票據方式給付，雙方才無法
    達成和解，之前與柏釧企業有限公司生意往來長達二年，均有依約給付貨款等語
    ，益見被告以經營之柏釧企業有限公司向自訴人訂貨斯時，並無故意而施用詐術
    之行為，其事後未依約給付貨款，亦係認自訴人所交付貨物有瑕疵之故，至於該
    瑕疵程度、被告主張應予減價之數額若干、是否應以退貨方式處理等，尚屬被告
    所經營柏釧企業有限公司與自訴人間之民事糾葛，實難僅憑因雙方間存有民事糾
    葛而迄未付清貨款一事，即得遽認被告訂貨初始即有詐欺之犯意或施用詐術之行
    為。是被告所辯，尚屬可採，本件要屬民事糾葛，尚與詐欺之刑責無涉。此外，
    復查無其他積極證據足資證明被告有何詐欺之犯行，揆諸前揭說明，被告犯罪既
    不能證明，依法應為無罪之判決，以示慎審。
據上論斷，應依刑事訴訟法第三百四十三條、第三百零一條第一項判決如主文。
中      華      民      國    九十一    年      五      月      九      日
                              臺灣臺中地方法院刑事第一庭
                                    法  官  林  麗  真
右正本證明與原本無異。
如不服本裁定應於送達後十日內向本院提出抗告狀。
                                    書記官
中      華      民      國    九十一    年      五      月      九      日
